臺灣花蓮地方法院民事判決　　　　　　　　　　　九十年度家訴字第一八號
　　原　　　告　甲○○
　　法定代理人　張致中
　　被　　　告　乙○○
右當事人間請求確認繼承權存在事件，本院裁定如左：
    主      文
原告之訴駁回。
訴訟費用由原告負擔。
    事      實
甲、原告方面：
  一、聲明：
    (一)請求確認原告與案外人董青山收養關係成立，有繼承權存在。
    (二)訴訟費用由被告負擔。
  二、陳述：
    (一)原告生母李魏幼仔與案外人董青山同居三十餘年，原告幼年時期受董青山撫養
      照顧，形同父女，民國八十八年十月間，董青山覺得年高體弱、膝下空虛，期
      望老有照顧，死後有人善後及燒香供祭，經與原告之母商量，徵得原告同意，
      收原告為養女，並在二證人見證下，雙方簽定同意收養契約書，符合民法第一
      千零七十九條之規定，且原告以父女關係為董青山申請殘障手冊，亦可證明雙
      方確有收養之意思表示，迄今左鄰右舍均願出面證明。
    (二)惟董青山不幸車禍身亡，被告花蓮榮民服務處以榮民遺產管理人之法定代理人
      地位，不承認上述收養事實，妨害原告繼承權，尤對董青山遭車禍喪生，有關
      法律追訴權及維護受益權，在法律上均受置疑，致使車禍肇事人即被告乙○○
      逃避或減輕民、刑責任，逍遙法外，甚表不平。
    (三)被告等不理原告意見，以在臺無親屬、單身榮民死亡為理由，不顧人命關天，
      私下協商和解，草草辦理董青山喪事，火化了之，原告無奈，仍然盡女兒孝道
      ，執行超渡誦經，舉辦告別式禮儀，為養父披麻戴孝，聊盡養女之義務。當原
      告願將養父之骨灰領回供養時，花蓮榮民服務處否認原告有繼承權，拒不交出
      骨灰，致原告在法律上之地位受極大侵害，迫不得已提起本訴，懇請判決如訴
      之聲明，以維權益。
    (四)因被告乙○○否認原告為董青山之養女，故對之起訴。原告生父為李金崑，現
      住桃園，原告父母並未離婚，但已分居三十餘年，原告有弟、妹各二名，原告
      從小與董青山生活，因不懂法律，故未辦理收養手續。
  三、證據：提出收養女兒同意書、殘障手冊、證明書、照片等為證。
乙、被告行政院國軍退除役官兵輔導委員會花蓮縣榮民服務處方面
  一、聲明：如主文所示。
  二、陳述：
      被告認為原告非董青山之養女，被告係依戶籍謄本之記載認定，董青山身後未
      留下遺產，因董青山在大陸及臺灣均無親戚家屬，故被告僅向乙○○請求喪葬
      費用新臺幣（下同）二十五萬元，董青山之骨灰目前存放於三軍公墓。
  三、證據：（無）
丙、被告陳明德方面
  一、聲明：如主文所示。
  二、陳述：
      被告雖駕車撞斃董青山，惟已賠償花蓮榮家二十五萬元喪葬費用，當時榮家稱
      原告之母並未與董青山結婚，不承認原告為董青山之養女，且原告亦未證明為
      董青山之養女，故其未賠償原告。
  三、證據：提出收據一紙為證。
    理      由
一、原告主張其母與董青山同居多年，原告自幼受董青山撫養照顧，嗣並與董青山訂
    有收養契約，其確為董青山之養女等情；被告等則以依戶籍資料所載，原告非董
    青山之養女為抗辯。
二、按收養子女應聲請法院認可，民法第一千零七十九條第四項定有明文。再收養為
    身分上之契約行為，除有當事人間書面收養契約之合意外，尚須雙方當事人向法
    院提出聲請，經法院認可後，始生收養之效力。法院之認可，為收養契約成立之
    生效要件，在契約生效前，當事人一方若有反悔，拒絕收養或被收養，法院自無
    從予以認可（最高法院八十八年度臺抗字第一三０號裁定參照）。
三、原告主張於八十八年十月十二日與訴外人董青山書立收養契約，業據其提出收養
    女兒同意書影本一紙為證，固可信為真，惟原告亦稱是項收養並未聲請法院認可
    ，揆諸前揭裁定意旨，本件收養並未生效，原告自非董青山之養女。再原告陳稱
    其父母尚未離婚，其父李金崑現住桃園，則原告既非棄嬰，更非無父無母之人，
    縱因其母與董青山同居之故而自幼受董青山撫養照顧，亦難因此即認其與董青山
    間成立收養關係。綜上，原告訴請確認其與董青山間之收養關係成立及對董青山
    遺產有繼承權存在，於法不合，為無理由，應予駁回。
四、據上論結，原告之訴為無理由，依民事訴訟法第七十八條，判決如主文。
中　　　華　　　民　　　國　　九十一　　年　　　一　　　月　　 十八 　　日
　　　　　　　　　　　　　　　臺灣花蓮地方法院家事法庭
　　　　　　　　　　　　　　 　　 法 　 官　陳　文　通
 右正本證明與原本無異。
如對本判決不服，應於送達後二十日內，向本院提出上訴狀（應抄附繕本）。
　　　　　　　　　　　　　　　　　法院書記官
中　　　華　　　民　　　國　　九十一　　年　　　一　　　月　　二十三　　日
